【裁判字號】    98,交聲,4396
【裁判日期】    990311
【裁判案由】    交管條例聲異
【裁判全文】
臺灣板橋地方法院交通事件裁定        98年度交聲字第4396號
原處分機關  交通部公路總局臺北區監理所
異  議  人
即受處分人  甲○○
上列異議人即受處分人因違反道路交通管理處罰條例案件，對於
交通部公路總局臺北區監理所於民國98年11月5 日以北監自裁字
第裁40-Z00000000號違反道路交通管理事件裁決書所為之處分，
聲明異議，本院裁定如下：
        主  文
異議駁回。
        理  由
一、原處分意旨略以：異議人即受處分人甲○○所有之車牌號碼
    9882-RJ 號自用一般小客車（下稱系爭汽車，當時駕駛人為
    鄭大為），於民國98年9 月6 日14時35分許，行經國道三號
    北上149 公里處，因「汽車所有人提供汽車駕駛有違反第43
    條第1 項第2 款（裁決書誤載為第43條第12項第2 款，應予
    更正）之行為（超速60公里以上）」之違規行為，經內政部
    警政署國道公路警察局第七警察隊大甲分隊（下簡稱原舉發
    機關）員警以公警局交字第Z00000000 號舉發違反道路交通
    管理事件通知單（下簡稱舉發通知單）當場舉發，嗣經交通
    部公路總局臺北區監理所（下簡稱原處分機關）於98年11月
    5 日依道路交通管理處罰條例第43條第4 項規定，以北監自
    裁字第裁40-Z00000000號違反道路交通管理事件裁決書（下
    簡稱裁決書）裁處吊扣異議人所有之系爭汽車牌照（即號牌
    及行車執照）3 個月在案。
二、本件異議意旨略以：
(一)、異議人所有之車牌號碼9882-RJ 號自用一般小客車，於98年
    9 月6 日14時35分許，由駕駛人鄭大為駕駛該車行駛於國道
    三號北上149 公里處，固有超速行駛之事實，然當時車上裝
    設之GPS 導航系統顯示車速為164 公里，舉發員警卻告知依
    其執勤使用雷射測速儀器測得之行車速度為171 公里。
(二)、又異議人系爭汽車行經上開時、地，係行駛於外側車道，當
    時同向內側之中間車道適有與異議人車輛相同車型、車色之
    汽車一併行駛，且該車輛之速度比異議人系爭汽車更快，而
    舉發員警於上述時、地執行勤務，經以雷射測速儀器測得車
    速為171 公里，僅因當時異議人系爭汽車行駛在外側車道，
    即揮旗示意攔停異議人系爭汽車，並稱前開所測行車速度數
    據，即為異議人系爭汽車之車速，卻無照片、錄影或其他證
    據證明，駕駛人鄭大為在場表示不服且請求提出證明，惟員
    警要求駕駛人快點簽名，駕駛人只得簽收本件舉發單，但不
    代表當時承認有超速60公里以上之違規。
(三)、再者，目前國道員警執勤使用之固定式與移動式雷射測速儀
    器設備，均有測速上之誤差，依經濟部標準檢驗局公告雷射
    測速儀檢定檢查技術規範，雷射測速儀速率偵測準確度具有
    「+2km/h，-3km/h」之檢定公差，又易受施測者手持穩定度
    或施測天候、光線角度等因素影響，故本件員警持用雷射測
    速儀器測得異議人系爭車輛時速為171 公里，應採其平均值
    ，而認異議人系爭汽車超速並未超過60公里。
(四)、復依道路交通管理處罰條例第7 條之2 規定，測速儀器之設
    置，於高速公路須至少300 公尺前明顯標示之。本件舉發員
    警因異議人車輛超速行駛之攔停地點，未有限速標誌、標線
    ，僅在國道三號北上150 公里處設有超速警示牌，兩地相距
    幾近1 公里，與前述規定不符。綜上所陳，爰依法聲明異議
    ，請求撤銷原處分云云。
三、按汽車駕駛人，駕駛汽車之行車速度，超過規定之最高時速
    60公里以上者，處新臺幣6,000 元以上24,000元以下罰鍰，
    並當場禁止其駕駛；汽車駕駛人有該款行為者，並吊扣該汽
    車牌照3 個月，道路交通管理處罰條例第43條第1 項第2 款
    、第4 項定有明文。
四、經查：
(一)、異議人甲○○所有之車牌號碼9882-RJ 號自用一般小客車，
    於98年9 月6 日14時35分許，由駕駛人鄭大為駕駛行經國道
    三號北上149 公里處時，為執行違規取締勤務之員警採用器
    號第TS000409號之非照相式雷射測速儀器鎖定測速，測得受
    處分人以行車速度為171 公里超速行駛，因認其有「行速
    171 公里，速限110 公里，超速61公里」之違規駕駛行為，
    隨即開啟警示閃光燈並以指揮棒攔停，並會同駕駛人檢視上
    開雷射測速器液晶顯示器所顯示測得之數據後，即當場填製
    內政部警政署國道公路警察局公警局交字第Z00000000 號舉
    發通知單，由駕駛人鄭大為簽收；同時，值勤員警另以「汽
    車所有人提供汽車駕駛有違反第43條第1 項第2 款之行為（
    超速60公里以上）」之違規行為，而填製內政部警政署國道
    公路警察局公警局交字第Z00000000 號舉發通知單（即本件
    違規之舉發單），由駕駛人鄭大為簽收，嗣並將該舉發通知
    單寄達汽車所有人即異議人而完成舉發。嗣駕駛人鄭大為不
    服上開舉發違規，向原處分機關提出申訴，再經原處分機關
    向舉發機關為調查後，仍認定前揭違規行為屬實，乃依據道
    路交通管理處罰條例第43條第4 項規定，裁處吊扣異議人所
    有之上開系爭汽車之牌照（即號牌及行車執照）3 個月等事
    實，有上揭舉發單影本2 紙、交通部公路總局臺北區監理所
    北監自裁字第裁40－Z00000000 號裁決書1 件、內政部警政
    署國道公路警察局第七警察隊98年10月13日公警七交字第09
    80772462號函1 份、中華民國郵政交寄大宗函件存根等在卷
    可稽。
(二)、至異議人爭執前揭交通違規行為，舉發員警並無拍照或錄影
    等證據一節，然員警執行交通勤務，依法並未要求就任何違
    規事項均必須錄影或拍照存證，且此等違規情事均發生於一
    剎那之間，除非恰有錄影設備或得拍攝快速移動畫面之照相
    設備，否則要求值勤警員或舉發機關需緊急錄影或拍照後以
    此為證，實與執行勤務之現況相悖，並難以實行，故於無法
    及時攝影取證情況下，如無其他證據顯示舉發員警有誤認或
    故意構陷之情事時，尚難以舉發員警無法提出其他證據佐證
    ，即認其所述不可採信，否則在未裝設科學儀器之路段，豈
    非陷入駕駛人得任意違規之狀態，自非妥適。
(三)、本件異議人所有之系爭汽車有因駕車超速行駛之行為，經警
    以雷射測速儀鎖定測速後，再經攔停稽查並填單舉發如上交
    通違規等情，為異議人於聲明異議狀所承認在卷，核與原舉
    發機關再行查明後函復原處分機關本件舉發違規經過情形均
    屬一致。況且，徵諸本件員警依法在上揭時、地在場執行違
    規取締勤務，其採用雷射測速儀器確係鎖定異議人之系爭汽
    車，並測得其行車速度為171 公里，經確認該車超速違規無
    誤，舉發員警即開啟警示閃光燈且以指揮棒攔停，嗣與駕駛
    人確認該測速儀器所示之時速紀錄，並告知其有駕車超速61
    公里行駛之違規事實後製單舉發，舉發員警與駕駛人素不相
    識，亦無任何仇隙怨懟，衡情並無任意虛詞構陷本件違規之
    理。又經本院勘驗本件員警攔停異議人系爭汽車後舉發經過
    之錄音光碟結果：「員警於攔停系爭車輛後，告知駕駛人其
    行車時速經測得為171 公里，已超速61公里，且因員警測速
    時系爭車輛前方並無其他車輛，經確定系爭車輛超速後，始
    攔停該車。駕駛人答稱，因為要趕回台北，沒有注意到車速
    ，並詢問要罰多少錢，嗣則改稱其車上超速警報器沒有響，
    其記得車速應該沒那麼快，並質疑員警沒有照片。」等語，
    有本院99年1 月13日勘驗筆錄1 份在卷可稽。再者，本件舉
    發員警所使用之雷射測速儀（器號TS000409）為非照相式，
    該儀器於98年6 月23日檢定合格，有效期限至99年6 月30日
    ，其準確性無庸置疑等情節，有經濟部標準檢驗局雷射測速
    儀檢定合格證書各1 件在卷足憑；何況本件駕駛人鄭大為因
    違反道路交通管理處罰條例案件，對於交通部公路總局臺北
    區監理所於98年11月5 日所為之北監自裁字第裁40-Z000000
    00號處分，聲明異議部分，亦經本院於98年12月22日以98年
    度交聲字第4396號裁定異議駁回，鄭大為不服，提起抗告，
    嗣經臺灣高等法院於99年2 月3 日以99交抗字第525 號裁定
    抗告駁回確定，有上開裁定在卷可稽，足認員警之舉發並無
    違誤，故異議人辯稱：員警測速時，系爭汽輛行駛之內側車
    道適有與系爭汽車同型、同色且速度更快之汽車，且系爭汽
    車上之GPS 導航系統顯示當時車速為164 公里云云，顯屬事
    後卸責之詞，不足採信。
(四)、至於異議意旨另以：測速儀器既有+2km/h，-3km/h的誤差，
    就代表雷射槍測出速度有可能是界於168 公里至173 公里，
    此攸關行車速度有無超過規定之最高時速60公里以上云云。
    然查，經濟部標準檢驗局公布之「雷射測速儀檢定檢查技術
    規範」，訂定雷達測速儀關於速率偵測準確度之檢定公差在
    +2km / h，-3km/h間，然此規定僅係經濟部標準檢驗局針對
    雷射測速科學儀器設備檢定合格與否之技術上事項，尚非謂
    業經經濟部標準檢驗局檢定合格之雷射測速儀器設備即有上
    開+2 km/h ，-3km/h之誤差，是受處分人依憑該規範，任意
    質疑合格之雷射測速儀器設備測量所得數據之真正，為無理
    由。
(五)、復按汽車駕駛人行車速度超過規定之最高速限，經採用固定
    或非固定式科學儀器取得證據資料證明者，於高速公路、快
    速公路須至少於300 公尺前，明顯標示之，道路交通管理處
    罰條例第7 條之2 第3 項定有明文；查本件違規地點前方逾
    300 公尺處，即北上150 公里（距離本件違規舉發地點北上
    149 公里處約1 公里）處設有警告標示，明確告知「前有測
    速照相」等情，此據異議人於聲明異議狀坦承在卷，並有上
    開警告標示照片2 紙附卷可憑，堪認本件舉發路段，確實已
    依前揭道路交通管理處罰條例第7 條之2 第3 項之規定，於
    法定距離設置有明顯標示，是異議人辯稱：違規地點前，未
    依法設有警告超速標示云云，容有誤會，亦無可採。
五、綜上所述，異議人上開所辯，均委無可採，異議人所有之上
    開系爭汽車確有違反道路交通管理處罰條例第43條第1 項第
    2 款（即超速60公里以上）之違規行為，堪予認定。從而，
    原處分機關依道路交通管理處罰條例第43條第4 項之規定，
    裁處吊扣異議人系爭汽車牌照（號牌及行車執照）3 個月，
    核無不合，本件異議為無理由，應予駁回。
據上論斷，依道路交通案件處理辦法第19條，裁定如主文。
中    華    民    國    99    年    3     月    11    日
                      交通法庭  法  官  曾正耀
以上正本證明與原本無異
如不服本裁定應於送達後5日內向本院提出抗告狀
                                書記官  田世杰
中    華    民    國    99    年    3     月    11    日

司法院資訊處製作；財團法人民間司法改革基金會備份。
